【裁判字號】    89,上易,104
【裁判日期】    890210
【裁判案由】    詐欺
【裁判全文】
臺灣高等法院臺南分院刑事判決        八十九年度上易字第一○四號  Ａ
      上  訴  人  臺灣嘉義地方法院檢察署檢察官
      被      告  丙  ○  ○
右上訴人因被告詐欺案件，不服臺灣嘉義地方法院八十八年度易字第九七三號中華民
國八十八年十一月十七日第一審判決（起訴案號：臺灣嘉義地方法院檢察署八十八年
度偵字第五一四七號），提起上訴，本院判決如左：
      主      文
上訴駁回。
      理      由
一、公訴意旨如附件起訴書所載。
二、公訴人認被告丙○○涉有刑法第三百三十九條第一項詐欺取財罪嫌，無非係以被
    告丙○○既登記為『嘉隴建設有限公司』（下稱『嘉隴公司』）負責人，又掌控
    該公司財務，對『嘉隴公司』推案興建之『松柏社區國民住宅』（下稱『松柏國
    宅』）施工及銷售過程，理當知之甚詳，難謂非實際負責人，況『松柏國宅』確
    有瑕疵，依雙方所簽房地買賣契約書約定，被告丙○○即應依廣告宣傳品及建材
    設備表施工，詎被告丙○○竟未依約施工，而圖得每戶十九萬零二十七元價差，
    事後復未告知告訴人前開瑕疵，而以不實銷售廣告、圖片使告訴人陷於錯誤，而
    購買前開國宅，為其所憑論據。
三、按刑法第三百三十九條詐欺罪之成立，以意圖為自己或他人不法之所有，以詐術
    使人將本人或第三人之物交付為要件，所謂以詐術使人交付，必須被詐欺人因其
    詐術而陷於錯誤，若其所用方法，不能認為詐術，亦不致使人陷於錯誤，即不構
    成該罪，有最高法院四十六年台上字第二六○號判例足資參照。
四、訊據被告丙○○辯稱：伊未參與『松柏國宅』規劃施工，僅因郭柏村需向銀行融
    通資金，乃商請伊出面向銀行接洽，始由伊擔任『嘉隴公司』負責人，故伊只負
    責投資及貸款，建築、廣告業務由總經理郭柏村及各部門處理，伊未詐欺等語。
五、本院經查被告丙○○一生以製售藥品為業，經營『皇佳化學製藥股份有限公司』
    ，每年營業額正常穩定，對於營建業並非熟悉，惟因受郭柏村遊說，且郭柏村表
    明僅借重被告丙○○與銀行界良好往來關係，毋庸實際參與規劃、興建及銷售業
    務，被告丙○○始同意投資『嘉隴公司』，以上事實迭據被告丙○○於偵審中陳
    明在卷，復經證人即『嘉隴公司』總經理郭柏村及工地承包商邱招閶於原審法院
    到庭結證屬實，郭柏村證稱：「（丙○○對此案參與程度？）他只是投資者角色
    。工程業務上都由我與林明雄及銷售公司討論後，把結果告訴丙○○。細節丙○○不知道」「（銷售廣告及施工圖說丙○○有無看過？）沒有」「買土地時與吳
    忠信一起買，後來吳資金週轉不靈，他的股份轉給林明雄，林才與我們合作，股
    東兼蓋房子，開始蓋本件松柏社區工地。丙○○本來是地主，我們向他買土地，
    後來才請他當負責人．．．」「（施工細節由何人負責？）由林明雄負責營造，
    監工劉又原，後來由邱招閶來兼」「（對外廣告及工程規劃由誰負責？）建築師
    規劃設計，林明雄當時介紹台中邱姓廣告公司。建築師規劃後，我們幾個看，我
    、林明雄、劉又原及邱先生，廣告公司也有人參與。丙○○對工程外行沒有表示
    意見，他籌備資金。廣告行銷公司剛開始由林明雄談，我也在，丙○○沒有」等
    語（詳原審卷第九十五頁正面第六行至第十一行、第一百八十頁正面第一行至背
    面第二行）。證人邱招閶於原審法院亦證稱：「剛開工時，因林明雄很忙，由我
    在現場負責此事。營造方面與公司總經理郭柏村接洽，工程施工過程指示及點交
    ，由我會同總經理。丙○○從未作任何指示」等語（詳原審卷第一百八十頁背面
    第四行至第七行）；足證被告丙○○前開所辯，尚與事實相符，應可憑採。
六、次按告訴人乙○○、丁○○、甲○○等人向『嘉隴公司』訂購『松柏國宅』房屋
    時，部分直接向『嘉隴公司』總經理郭柏村訂購，部分則於預售屋現場與銷售人
    員簽約，均未直接與被告丙○○接洽購買，己據告訴人丁○○、乙○○、甲○○
    代理人林坤龍於原審法院審理中證述在卷（詳原審卷第九十六頁背面第五行至第
    九行）。另一證人即房屋銷售仲介人林寶瓶於原審法院亦具結證稱：「甲○○這
    戶及丁○○不是向被告買的，是向郭柏村買的，由郭柏村出面簽約，這二戶是我
    介紹的．．．」等語（詳原審卷第一百六十五頁正面第四行至第七行）。由前開
    證據顯示，被告丙○○確未參與『松柏國宅』建築規劃、施工、銷售，更未與告
    訴人乙○○、丁○○、甲○○等人接洽簽約，難認有使用詐術行為。何況本院細
    閱全案卷證亦無確切證據足以證明被告丙○○與郭柏村等人有詐欺犯意之聯絡。
    至於告訴人乙○○等指稱被告丙○○事後曾參與糾紛協調乙節，亦難資為不利被
    告丙○○之論據。至於廣告公司行銷人員與郭柏村、林明雄等人有否涉及詐欺罪
    嫌，應另由檢察官偵辦。
七、綜上所述，被告丙○○被訴詐欺罪嫌，應屬不能證明，理應諭知無罪，以免冤抑
    。原審基此理由所為被告丙○○無罪判決，本院經核原判決認事用法，尚無不合
    。檢察官上訴意旨，仍執陳詞，指摘原判決不當，為無理由，應予駁回。
據上論斷，應依刑事訴訟法第三百六十八條，判決如主文。
本案經檢察官劉欽銘到庭執行職務。
中    華    民    國      八十九      年      二      月        十      日
                                  臺灣高等法院臺南分院刑事第六庭
          審判長法官  林    金    村
                                            法官  黃    壽    燕
                                            法官  茆    臺    雲
右正本證明與原本無異。
不得上訴。
                                      法院書記官  吳    銘    添
中    華    民    國      八十九      年      二      月     十一       日


司法院資訊處製作；財團法人民間司法改革基金會備份。
